臺灣橋頭地方法院刑事判決
109年度金訴字第21號
公  訴  人  臺灣橋頭地方檢察署檢察官
被      告  沈道存


選任辯護人  釋圓琮律師
被      告  錢純燕


選任辯護人  陳思道律師
被      告  姜忠偉



選任辯護人  康進益律師
            康鈺靈律師
            黃有衡律師
被      告  王慶福


指定辯護人  蔡桓文義務律師
被      告  方羽姍


選任辯護人  朱俊穎律師
            孫志鴻律師   
被      告  谷芸熙



指定辯護人  洪若純義務律師
被      告  連振麟



指定辯護人  陳柏乾義務律師
被      告  林岳廷


選任辯護人  孫志鴻律師
被      告  鄭凱木



指定辯護人  周君強義務律師
被      告  陳昇材


選任辯護人  羅仁志律師
被      告  吳俊賢



指定辯護人  王俊智義務律師
被      告  葉素雲



指定辯護人  丁詠純義務律師
被      告  汪紅  


指定辯護人  林清堯義務律師
上列被告因違反銀行法等案件，經檢察官提起公訴（108年度偵
字第12967號、109年度偵字第1296、2157、2755、3064、3624、
3963、4819、5928、6142、6143、6937、8086、8087、8088、80
89、8090、8091、8093、8094、8294、8503、8759號、109年度
偵緝字第219號）暨移送併辦〔臺灣高雄地方檢察署109年度偵字
第17311、14761、21164（部分）、24971號（部分）、臺灣橋頭
地方檢察署110年度偵字第7138（部分）、12512號〕，本院判決
如下：
    主  文
沈道存共同犯銀行法第一百二十五條第一項前段之非法辦理國內外匯兌業務罪，處有期徒刑貳年陸月。扣案如附表十編號1、2所示之手機及已繳交之犯罪所得新臺幣陸拾壹萬貳仟貳佰參拾元，均沒收。
錢純燕共同犯銀行法第一百二十五條第一項前段之非法辦理國
  內外匯兌業務罪，處有期徒刑壹年柒月。緩刑伍年，並應向檢
  察官指定之政府機關、政府機構、行政法人、社區或其他符合
  公益目的之機構或團體，提供伍拾小時之義務勞務，及接受法
  治教育貳場次，緩刑期間付保護管束。
姜忠偉共同犯銀行法第一百二十五條第一項前段之非法辦理國
  內外匯兌業務罪，處有期徒刑貳年陸月。扣案如附表十編號3
  所示之手機及已繳交之犯罪所得新臺幣陸拾壹萬貳仟貳佰參拾
  元，均沒收。未扣案之犯罪所得新臺幣玖仟壹佰肆拾元，沒收
  ，於全部或一部不能沒收或不宜執行沒收時，追徵其價額。
王慶福共同犯銀行法第一百二十五條第一項前段之非法辦理國
  內外匯兌業務罪，處有期徒刑壹年陸月。緩刑伍年，並應向檢
  察官指定之政府機關、政府機構、行政法人、社區或其他符合
  公益目的之機構或團體，提供伍拾小時之義務勞務，及接受法
  治教育貳場次，緩刑期間付保護管束。扣案如附表十編號4所
  示之手機，沒收。
方羽姍共同犯銀行法第一百二十五條第一項前段之非法辦理國
  內外匯兌業務罪，處有期徒刑壹年玖月。緩刑伍年，並應向檢
  察官指定之政府機關、政府機構、行政法人、社區或其他符合
  公益目的之機構或團體，提供柒拾小時之義務勞務，及接受法
  治教育貳場次，緩刑期間付保護管束。扣案已繳交之犯罪所得
  新臺幣玖萬伍仟元，沒收。
谷芸熙共同犯銀行法第一百二十五條第一項前段之非法辦理國
  內外匯兌業務罪，處有期徒刑壹年玖月。緩刑伍年，並應向檢
  察官指定之政府機關、政府機構、行政法人、社區或其他符合
  公益目的之機構或團體，提供柒拾小時之義務勞務，及接受法
  治教育貳場次，緩刑期間付保護管束。扣案已繳交之犯罪所得
  新臺幣玖萬零肆佰參拾伍元，沒收。
連振麟共同犯銀行法第一百二十五條第一項前段之非法辦理國
  內外匯兌業務罪，處有期徒刑貳年。緩刑伍年，並應向檢察官
  指定之政府機關、政府機構、行政法人、社區或其他符合公益
  目的之機構或團體，提供貳佰肆拾小時之義務勞務，及接受法
  治教育貳場次，緩刑期間付保護管束。扣案已繳交之犯罪所得
  新臺幣貳拾捌萬伍仟肆佰貳拾陸元，沒收。
林岳廷共同犯銀行法第一百二十五條第一項前段之非法辦理國
  內外匯兌業務罪，處有期徒刑壹年捌月。扣案已繳交之犯罪所
  得新臺幣陸萬陸仟肆佰柒拾捌元，沒收。
鄭凱木共同犯銀行法第一百二十五條第一項前段之非法辦理國
  內外匯兌業務罪，處有期徒刑壹年壹拾月。緩刑伍年，並應向
  檢察官指定之政府機關、政府機構、行政法人、社區或其他符
  合公益目的之機構或團體，提供貳佰小時之義務勞務，及接受
  法治教育參場次，緩刑期間付保護管束。扣案已繳交之犯罪所
  得新臺幣陸萬捌仟貳佰捌拾貳元，沒收。
陳昇材共同犯銀行法第一百二十五條第一項前段之非法辦理國
  內外匯兌業務罪，處有期徒刑壹年柒月。扣案已繳交之犯罪所
  得新臺幣參萬貳仟肆佰零伍元，沒收。
吳俊賢共同犯銀行法第一百二十五條第一項前段之非法辦理國
  內外匯兌業務罪，處有期徒刑壹年柒月。緩刑伍年，並應向檢
  察官指定之政府機關、政府機構、行政法人、社區或其他符合
  公益目的之機構或團體，提供伍拾小時之義務勞務，及接受法
  治教育貳場次，緩刑期間付保護管束。扣案已繳交之犯罪所得
  新臺幣貳萬參仟貳佰柒拾玖元，沒收。
葉素雲共同犯銀行法第一百二十五條第一項前段之非法辦理國
  內外匯兌業務罪，處有期徒刑壹年柒月。緩刑伍年，並應向檢
  察官指定之政府機關、政府機構、行政法人、社區或其他符合
  公益目的之機構或團體，提供伍拾小時之義務勞務，及接受法
  治教育貳場次，緩刑期間付保護管束。扣案如附表十編號5所
  示之手機及已繳交之犯罪所得新臺幣壹萬玖仟零參拾伍元，沒
  收。
汪紅共同犯銀行法第一百二十五條第一項前段之非法辦理國內
  外匯兌業務罪，處有期徒刑壹年柒月。緩刑伍年，並應向檢察
  官指定之政府機關、政府機構、行政法人、社區或其他符合公
  益目的之機構或團體，提供伍拾小時之義務勞務，及接受法治
  教育貳場次，緩刑期間付保護管束。扣案如附表十編號6所示
  之手機及已繳交之犯罪所得新臺幣貳萬陸仟陸佰捌拾元，沒收
  。
犯 罪 事 實
一、㈠沈道存、姜忠偉、錢純燕、王慶福、方羽姍、谷芸熙、連
    振麟、林岳廷、鄭凱木、陳昇材、吳俊賢、葉素雲、汪紅均
    明知除法律另有規定者外，非銀行不得辦理國內外匯兌業務
    ，亦知悉一般正常取得金錢欲以地下匯兌方式轉匯大陸，為
    定期或不定期以整數金額方式委託匯兌，並無幾近於每日且
    分地區各自委託匯兌之必要，竟共同基於非法辦理臺灣與大
    陸地區匯兌業務之犯意聯絡，由錢純燕以下等11人提供自己
    或親友申設如附表一所示之臺灣地區金融帳戶供沈道存接收
    如附表二及附表三所示客戶匯入新臺幣款項（除附表三  -4
    編號15、編號18至編號20外），再由如附表一所示帳戶使用
    人提領出各該匯入款項扣除如附表四所示報酬後，交給沈道
    存或姜忠偉；另姜忠偉收取如附表三-4編號15、編號18至編
    號20所示由客戶邢金蘭、郝景格匯入之新臺幣，均再由姜忠
    偉通知大陸地區之真實姓名年籍不詳人士，將計算兌換匯率
    後之人民幣匯入各該客戶所指定之大陸地區金融帳戶，以完
    成異地間新臺幣與人民幣匯轉款項收付之匯兌業務〔起訴書
    所載人民幣地下匯兌業者劉怡和、黎大陸、焦守誠（聯強旅
    行社）、許晃熙（金足山寶鑽銀樓）、莊淑娜（金宏總珠寶
    銀樓老闆娘）等人所涉違反銀行法部分，均經檢察官另案偵
    辦〕。㈡其中，沈道存、姜忠偉、葉素雲、姜忠偉、谷芸熙、
    連振麟、王慶福、鄭凱木、陳昇材、吳俊賢、汪紅、林岳廷
    亦可預見以上開方式匯兌之金錢，該他人確可能係因特定犯
    罪而取得之金錢，竟基於共同掩飾他人詐欺犯罪所得財物之
    犯意聯絡，透過沈道存接收有洗錢犯意連絡之「李塵封」所
    屬詐騙集團內「韓毅」、「沈曼菲」、「林馨幼」等人，以
    附表二所示「投資匯利豐、香港亞昇金業、外幣、外匯買賣
    、股市、期貨交易、石油交易、不動產」等投資詐術，向附
    表二所示陳禾鎰等25人佯稱投資獲利甚豐，致其陷於錯誤，
    各如附表二所示匯款時間、詐騙金額、收款帳戶，再由沈道
    存、葉素雲、姜忠偉、谷芸熙、連振麟、王慶福、鄭凱木、
    陳昇材、吳俊賢、汪紅、林岳廷等人依前揭異地間新臺幣與
    人民幣匯轉款項收付之匯兌方式，製造資金流向斷點，以逃
    避追查。㈢沈道存等人各因而取得如附表四所示之犯罪所得
    。
二、嗣經陳禾鎰察覺遭騙後報案，由高雄市政府警察局楠梓分局
    報請檢察官指揮偵辦，先依法拘提王慶福到案自白，因而查
    獲沈道存非法辦理匯兌業務，進而循線查悉上情。
三、案經陳禾鎰等人訴由高雄市政府警察局楠梓分局、左營分局
    、苓雅分局、鼓山分局及三民第一分局；高雄市政府警察局
    刑事警察大隊；臺北市政府警察局中山分局；法務部調查局
    嘉義縣調查站分別報告臺灣橋頭地方檢察署檢察官偵查起訴
    暨移送併辦及臺灣高雄地方檢察署檢察官移送併辦。
    理  由
壹、程序事項：
    按被告以外之人於審判外之言詞或書面陳述，屬傳聞證據，
    原則上不得作為證據；惟按被告以外之人於審判外之陳述，
    雖不符刑事訴訟法第159 條之1 至第159 條之4 之規定，而
    經當事人於審判程序同意作為證據，法院審酌該言詞陳述或
    書面陳述作成時之情況，認為適當者，亦得為證據。當事人
    、代理人或辯護人於法院調查證據時，知有第159條第1項不
    得為證據之情形，而未於言詞辯論終結前聲明異議者，視為
    有前項之同意。刑事訴訟法第159 條第1 項、第159 條之5 
    分別定有明文。查本判決認定有罪部分所引用屬於傳聞證據
    之部分，經檢察官、被告及其辯護人於本院審理時，均明示
    同意有證據能力（見院二卷第20、38、61、100頁；書狀卷
    十二第7頁），或具狀表示不爭執其證據能力（書狀卷十二
    第7頁），且未於言詞辯論終結前聲明異議，基於尊重當事
    人對於傳聞證據之處分權，及證據資料愈豐富愈有助於真實
    發現之理念，本院審酌該等證據作成時情況，並無違法取證
    之瑕疵，且無顯不可信之情形，以之作為證據應屬適當，自
    均有證據能力。至於沈道存於109年6月15日警詢筆錄記載其
    陳述與本院勘驗警詢錄音光碟內容（見院二卷第155頁至第1
    62頁）不符之部分，依刑事訴訟法第100條之1第2項規定，
    不得作為證據，附此敘明。
貳、有罪部分
一、認定事實所憑證據及得心證理由
(一)非法辦理國內外匯兌業務部分
  1.基礎事實認定：訊據被告沈道存、錢純燕、姜忠偉、王慶福
    、方羽姍、谷芸熙、連振麟、林岳廷、鄭凱木、陳昇材、吳
    俊賢、葉素雲、汪紅均就非法辦理國內外匯兌業務之犯行為
    有罪之陳述，核與證人陳湘沂、陳婉萍、蕭畯科、吳健誠、
    徐芳、黃樸真、李博文、何瑞諧、林宏瑨、宋孝儀、莊孝昌
    、陳和銳、葉益光、張育維、陳彥賓、陳德昕、陳禾鎰、劉
    偉修、陳律全、吳孟修、郭顯文、陳咸亨、李國傳、賴正茂
    及吳宜哲等證述大致相合（見附表六編號 4至編號28所示證
    據出處），其中被告沈道存並有如附表五編號1至編號21、
    編號24至編號58、編號61至編號76、編號78至編號83、編號
    85至編號89、編號91至編號108、編號110至編號123、編號1
    25至編號132-2、編號133至編號144、編號148、編號149、
    編號151至編號161、編號165至編號225、編號228至編號272
    、編號274、編號275、編號278至編號281、編號286、編號2
    87、編號289、編號290、編號292至編號296、編號298至編
    號300所示證據；被告錢純燕並有如附表五編號19至編號21
    、編號141至編號144、編號148、編號149、編號151至編號1
    54、編號262、編號288、編號296、編號299所示證據；被告
    姜忠偉並有如附表五編號9、編號24至編號39、編號133至編
    號135、編號168至編號171、編號255、編號280、編號281、
    編號291、編號296所示證據；被告王慶福並有如附表五編號
    40至編號53、編號175至編號180、編號208至編號213、編號
    241、編號242、編號274、編號275、編號279、編號281所示
    證據；被告方羽姍並有如附表五編號54至編號58、編號60、
    編號151至編號161、編號165至編號167、編號262、編號266
    、編號272、編號283、編號293、編號298、編號300所示證
    據；被告谷芸熙並有如附表五編號61至編號77、編號172至
    編號188、編號215、編號240、編號243至編號247、編號262
    至編號265、編號267、編號289至編號291、編號293、編號2
    97、編號299、編號300所示證據；被告連振麟並有如附表五
    編號78至編號84、編號172至編號174、編號192至編號194、
    編號214至編號219、編號228至編號239、編號250至編號254
    、編號278、編號286、編號289、編號290、編號293、編號3
    00所示證據；被告林岳廷並有如附表五編號85至編號90、編
    號199、編號204、編號207、編號260、編號261、編號284、
    編號293、編號300所示證據；被告鄭凱木並有如附表五編號
    91至編號100、編號189至編號194、編號199至編號202、編
    號248、編號249、編號262、編號282、編號293、編號300所
    示證據；被告陳昇材並有如附表五編號編號101至編號109、
    編號191至編號194、編號285、編號293、編號299、編號300
    所示證據；被告吳俊賢並有如附表五編號110至編號116、編
    號191至編號195、編號214、編號216至編號225、編號256至
    編號259、編號289、編號293、編號300所示證據；被告葉素
    雲並有如附表五編號117至編號123、編號165至編號167、編
    號196至編號198、編號255、編號280、編號281、編號287、
    編號294至編號296、編號299、編號300所示證據；被告汪紅
    並有如附表五編號125至編號132-2、編號196至編號198、編
    號280、編號281、編號294至編號296、編號299、編號300所
    示證據在卷可稽，是此部分基礎事實，堪以採信。
  2.非法辦理國內外匯兌業務的認定
（1）銀行法第29條第1項所謂「辦理國內外匯兌業務」，係指經
     營接受匯款人委託將款項自國內甲地匯往國內乙地交付國
     內乙地受款人、自國內（外）匯往國外（內）交付國外（
     內）受款人之業務，諸如在國外收受客戶交付之外幣，而
     在國內將等值新臺幣匯入客戶指定受款人之行為即屬之；
     亦即無論係以自營、仲介、代辦或其他安排之方式，不經
     由現金之輸送，而藉由與在他地之分支機構或特定人間之
     資金清算，經常為其客戶辦理異地間款項之收付，以清理
     客戶與第三人間債權債務關係或完成資金轉移之行為，均
     屬銀行法上之「匯兌業務」(最高法院110年度台上字第399
     1號判決同旨)。
（2）刑法關於正犯、從犯之區別，係以其主觀之犯意及客觀之
     犯行為標準，凡以自己犯罪之意思而參與犯罪，無論其所
     參與者是否犯罪構成要件之行為，皆為正犯，其以幫助他
     人犯罪之意思而參與犯罪，其所參與者，苟係犯罪構成要
     件之行為，亦為正犯，必以幫助他人犯罪之意思而參與犯
     罪，其所參與者又為犯罪構成要件以外之行為，始為幫助
     犯（最高法院107年度台上字第190號判決同旨）。
 3.經查：
（1）本案被告沈道存等人（除方羽姍、錢純燕外），使用如附
     表一所示帳戶供客戶匯入款項後提領，扣除匯差及報酬後
     交付沈道存或姜忠偉，再由姜忠偉以大陸地區金融帳戶匯
     款至客戶指定帳戶之行為，顯然係為其客戶辦理異地間款
     項之收付，以清理債權債務關係或完成資金轉移行為，參
     諸前揭說明，核屬銀行法第29條第1項所稱之國內外匯兌業
     務。
（2）至①被告方羽姍除自承收取如附表四所列三筆介紹費外，亦
     自承：介紹谷雲熙、連振麟、林岳廷、鄭凱木結識沈道存
     ，沈道存告知伊，經手的地下匯兌款項，皆是台商在大陸
     經商所得，來源是合法的，並說不經手毒品、槍枝、人體
     器官販賣、前金補後金的資金盤等非法的錢。所以伊也同
     樣以沈道存的前述說詞對谷芸熙、林岳廷、鄭凱木等3人說
     明，因此他們才願意與沈道存配合，並將其金融資料提供
     予沈道存。林、鄭說他有認識的台商有資金要匯款回台灣
     ，所以透過兩岸匯兌集團匯新台幣到他們兩人的帳戶，他
     們兩人領出再交給沈道存的合作事宜（見警二卷第465頁至
     第467頁、偵21卷之1第180頁至第181頁、偵十卷第29頁）
     ，且曾應沈道存要求居間確認鄭凱木提領交給沈道存之款
     項，故鄭凱木將款項提領交給沈道存後，會以微信告知方
     羽姍等語（見偵五卷第183頁）；②被告錢純燕亦自承因沈
     道存說想要使用帳戶做兩岸匯兌，所以介紹朋友（葉素雲
     、汪紅）給沈道存，也知道自己的帳戶供沈道存作兩岸匯
     兌，並曾於108年9月19、20日收受汪紅領取交付的款項轉
     交沈道存、姜忠偉之情（見院二卷第51頁至第65頁、院四
     卷第29頁），此與葉素雲、汪紅所述相合（見附表六之二
     編號12、13），又汪紅亦證稱：錢純燕與沈道存皆表示，
     如果伊有想要繼續賺地下匯兌的錢，就要伊去找其他的朋
     友一起加入，伊的朋友提供金融帳戶及負責提款，可以分
     得1.5%佣金，伊負責介紹，朋友每筆的款項，可以分得0.5
     %佣金，且不會告訴伊朋友伊有抽佣，但伊有當面婉拒等語
     ，亦有錢純燕傳訊汪紅表示有筆匯款入帳等微信聊天記錄
     （見警二卷第728頁至第741頁）；③以上可見，方羽姍、錢
     純燕均非僅明知沈道存從事兩岸地下匯兌之非法國內外匯
     兌業務，仍積極引薦他人交付金融帳戶資料完成地下匯兌
     金融工具，並曾擔任款項確實領出交付之監督或收款角色
     ，均已逾單純提供金融帳戶任意使用之幫助地位，已達主
     觀犯意聯絡之共犯程度。
（3）更正起訴書關於附表二及附表三所載匯兌金額：
   ①起訴書附表二部分：起訴書第6頁第3行至第4行所載新     
     臺幣39,649,459元，經公訴檢察官當庭更正為46,093,459
     元(見院二卷第274頁)。
   ②起訴書附表三部分：
   A.起訴書第34頁，即附表三-4姜忠偉帳戶之匯入款項總計核 
      算有誤，更正為5,187,376元(見院二卷第274頁)。
   B.重複計算經本院核算之數額(見院二卷第274頁、第279
     頁至第285頁):
   a.起訴書附表三-1沈道存帳戶，重複列計數額37萬元，調整
     後計入犯罪金額為2,879,000元(即3,249,000-370,000）。
   b.起訴書附表三-2錢純燕中國信託帳戶，重複列計數額1,05 
      7,800元，調整後計入犯罪金額594,000元(即1,651,800-1
     ,057,800)。
c.起訴書附表三-4之姜忠偉帳戶，重複列計3,493,576元及與其
  他地下匯兌業者之數額1,033,800元計4,527,376元後，調整後
  計入本案匯兌金額計660,000元(即5,187,376-4,527,376)。
C.以上，更正後附表三匯兌數額計26,599,730元(已除重複列計
  及與他地下匯兌業者之數額計5,955,176元)、另被告姜忠偉自
  行經營地下匯兌數額為1,033,800元，故更正後附表三含本案
  地下匯兌數額及被告姜忠偉自行經營地下匯兌數額計27,633,5
  30元。
(4)本案被告沈道存等人，均非依銀行法組織登記經營銀行業務
   之機構，所為上開非法辦理國內外匯兌業務之犯行，事證明
   確，足堪認定，應予依法論科。
(二)一般洗錢罪部分
　1.①訊據被告沈道存、姜忠偉、林岳廷、鄭凱木、陳昇材 均空
    口否認有何一般洗錢罪之犯行，辯護人各為其辯護稱：被告
    沈道存違反銀行法而從事地下匯兌之行為，收受現金本身即
    屬從事地下匯兌之手法，亦非掩飾或隱匿不法所得，而與洗
    錢防制法之目的無涉（見書狀卷一第89頁）；被告姜忠偉除
    與沈道存聯絡從事匯兌事宜外，與其他人並無聯絡或行為分
    擔，以整個過程事實觀之，無從證實被告姜忠偉有涉犯洗錢
    之故意及與葉素雲、汪紅間有何犯意聯絡及行為分擔（見書
    狀卷三第18頁至第19頁）；被告鄭凱木以自己或可信人帳戶
    收受存款、轉交他人，乃利己不損人，道義上無可非議，行
    為之可責性甚低，只是不慎遭人利用，作為洗錢之工具，猶
    如一般詐欺犯利用他人之帳戶取錢，被利用者並無詐欺犯意
    （見院四卷第823頁）；被告陳昇材並無掩飾特定犯罪所得
    之犯意，應無構成一般洗錢罪，僅透過鄭凱木知道係從事地
    下匯兌行為，不知道自己在掩飾或隱匿犯罪所得（見院四卷
    第823頁）等語。②被告王慶福、谷芸熙、連振麟、吳俊賢、
    葉素雲、汪紅則為有罪之陳述。
  2.一般洗錢罪之認定
（1）按洗錢防制法第2條所指之「特定犯罪」（修法前稱前置犯
     罪），並非第14條一般洗錢罪之客觀構成要件，性質上應
     屬學理所稱之「客觀處罰條件」，與該罪之不法內涵無涉
     ，而屬限制刑罰事由，因此其行為人主觀並無認識不法所
     得確切聯絡之特定犯罪為何之必要，甚至行為時，亦不需
     特定犯罪已經發生，只需最終存在而取得聯結即足。則同
     法第2條第2款之洗錢行為，指行為人有掩飾或隱匿特定犯
     罪所得之本質、來源、去向、所在、所有權、處分權或其
     他權益之客觀行為，主觀亦有明知或預見其行為將掩飾或
     隱匿犯罪所得，而有意使其發生或不違背其本意之確定故
     意或不確定故意，即為該當（最高法院110年度台上字第26
     59號判決同旨）。是以，檢察官如能證明該帳戶內之資金
     係本案詐欺、賭博之特定犯罪所得，而車手提領得手，自
     成立洗錢防制法第14條第1項之一般洗錢罪。此為最高法院
     最近一致之見解（最高法院111年度台上字第1272號判決同
     旨）。
 (2)準此，①如附表二所示被害人因受各該編號所示之詐欺行 
      為而分別於各該編號所示匯款時間、數額匯入至各該編號
      所示被告沈道存、姜忠偉、葉素雲、姜忠偉、谷芸熙、連
      振麟、王慶福、鄭凱木、陳昇材、吳俊賢、汪紅、林岳廷
      等人所使用之金融帳戶並予提領乙節，為上開被告所不爭
      執，並有前揭認定被告等人非法辦理國內外匯兌業務之證
      據可憑，是檢察官就如附表二所示匯入帳戶由各該提領行
      為人領出之資金係詐欺之特定犯罪所得，上開被告既均坦
      承有提領該匯入帳戶之款項行為，對於提領後交由被告沈
      道存或姜忠偉以地下匯兌方式轉移資金之方法，足以使該
      詐欺犯罪所得之款項流向被切斷，掩飾「李塵封」所屬詐
      騙集團成員之特定詐欺犯罪所得，客觀上自已構成一般洗
      錢罪。被告王慶福、谷芸熙、連振麟、吳俊賢、葉素雲、
      汪紅所為有罪之陳述，與事實相合，堪予採認。②至於被
      告沈道存、姜忠偉、林岳廷、鄭凱木、陳昇材前揭空言所
      辯，及其辯護人所執之詞，均不足以影響前揭一般洗錢罪
      之成立，委無足採。③又錢純燕、方羽姍固有分別提供如
      附表二編號2、3所示帳戶使詐欺被害人匯入款項之行為，
      然提供金融帳戶提款卡及密碼之行為人，因已將帳戶之提
      款卡及密碼等物件提供他人使用，失去對自己帳戶之實際
      管領權限，且無配合指示親自提款，即無收受、持有或使
      用特定犯罪所得之情形，又無積極之移轉或變更特定犯罪
      所得之行為，故非屬洗錢防制法第2條第1款、第3款所稱
      之洗錢行為（最高法院108年度台上大字第3101號判決同
      旨），且如前述，被告錢純燕、方羽姍係基於非法辦理國
      內外匯兌業務之犯意聯絡及行為分擔而交付沈道存上開金
      融帳戶，對於罪質較輕之一般洗錢罪是否有主觀預見而犯
      意聯絡或幫助犯意之行為，檢察官就此並未提出證據供本
      院認定，是此部分尚難認被告錢純燕、方羽姍有一般洗錢
      罪之犯行，附此敘明。
　3.被告沈道存、姜忠偉、葉素雲、姜忠偉、谷芸熙、連振麟
      、王慶福、鄭凱木、陳昇材、吳俊賢、汪紅、林岳廷就附
      表二所示匯入領出款項之行為，構成一般洗錢罪之犯行，
      亦事證明確堪予認定，應予依法論科。
二、論罪
（一）犯罪事實一㈠部分
⒈核被告沈道存、姜忠偉、錢純燕、王慶福、方羽姍、谷芸熙、
  連振麟、林岳廷、鄭凱木、陳昇材、吳俊賢、葉素雲、汪紅如
  犯罪事實一㈠所示之行為，均係違反銀行法第29條第1項非銀行
  辦理國內外匯兌業務之規定，且無證據證明其犯罪所得達1億
  元，自應依銀行法第125條第1項前段之規定論處。
  　⒉被告錢純燕以下等11人分別就各如附表二及附表三各編號
      所示客戶匯入其帳戶之新臺幣部分（除附表三 -4編號15
      、編號18至編號20外），與沈道存、姜忠偉與大陸地區人
      民幣地下匯兌業者：劉怡和、黎大陸、焦守誠（聯強旅行
      社）、許晃熙（金足山寶鑽銀樓）、莊淑娜（金宏總珠寶
      銀樓老闆娘）等人，分別有犯意聯絡及行為分擔，均為共
      同正犯。
　　⒊被告沈道存、姜忠偉、錢純燕、王慶福、方羽姍、谷芸熙
      、連振麟、林岳廷、鄭凱木、陳昇材、吳俊賢、葉素雲、
      汪紅上開非法辦理國內外匯兌業務行為，依社會通念，於
      客觀上認為符合一個反覆、延續性之行為觀念者，於刑法
      評價上，即應僅成立一罪，學理上所稱「集合犯」之職業
      性、營業性或收集性等具有重複特質之犯罪，是各應包括
      論以一罪。
　　4.檢察官起訴書雖論以被告錢純燕上開非法辦理國內外匯兌
      業務罪之幫助犯，然本院基於前述理由認定其係正犯，且
      於審判期日告知意旨賦予攻擊防禦等訴訟程序權益保障，
      惟此僅係行為態樣之分，並未變更起訴罪名，無庸引用刑
      事訴訟法第300條變更起訴法條之必要（最高法院101年度
      台上字第3805號判決同旨），附此敘明。
（二）犯罪事實一㈡部分
　　⒈核被告沈道存、姜忠偉、葉素雲、姜忠偉、谷芸熙、連振
      麟、王慶福、鄭凱木、陳昇材、吳俊賢、汪紅、林岳廷如
      犯罪事實一㈡所示之行為，係犯洗錢防制法第14條第1項之
      一般洗錢罪。
　　⒉被告沈道存等人與「李塵封」所屬詐騙集團成員及大陸地
      區人民幣地下匯兌業者：劉怡和、黎大陸、焦守誠（聯強
      旅行社）、許晃熙（金足山寶鑽銀樓）、莊淑娜（金宏總
      珠寶銀樓老闆娘）等人，就此犯行，具有犯意聯絡及行為
      分擔，為共同正犯。
　　⒊被告姜忠偉此部分犯行，未經檢察官起訴；被告谷芸熙等
      提領人則經檢察官敘明不另為不起訴處分，惟此部分事實
      既與前揭檢察官起訴經本院認定有罪之犯罪事實間具有裁
      判上一罪關係，自為起訴效力所及，業經本院於審判程序
      告知此部分罪名並賦予被告攻擊防禦等訴訟權益之保障，
      自得併予審理，附此敘明。
（三）被告沈道存、姜忠偉、葉素雲、姜忠偉、谷芸熙、連振麟
      、王慶福、鄭凱木、陳昇材、吳俊賢、汪紅、林岳廷所犯
      上開非法辦理國內外匯兌業務罪、一般洗錢罪，係以一集
      合行為而觸犯數罪名，為想像競合犯，應依刑法第55條規
      定，從一重論以非法辦理國內外匯兌業務罪處斷。
（四）移送併辦及退併辦部分：
　　　檢察官於本院審理中移送如附表七所示除起訴書以外之併
      辦犯罪事實，其中與本案審理事實同一部分，本院自應併
      予審理，其餘部分則非本案起訴效力所及，非本院所得審
      理，自應退由檢察官另行偵辦（詳如附表七所示）。
　三、刑之減輕事由
（一）非法辦理國內外匯兌業務部分
⒈①按犯銀行法第125條、第125條之2或第125條之3之罪，在偵查
  中自白，如自動繳交全部犯罪所得者，減輕其刑，同法第125
  條之4第2項前段定有明文。即行為人於偵查中自白，並於最後
  事實審言詞辯論終結前自動提出並繳交自己實際所得財物之全
  部予偵查或審判機關，不包括其他共同正犯之所得者，即有該
  規定之適用。若無犯罪所得，因其本無所得，祇要在偵查中自
  白，即應認有此減刑規定之適用，而所稱偵查中「自白」係對
  自己犯罪事實之全部或關乎構成要件之主要部分為肯定供述而
  言。（最高法院107年度台上字第2491號、109年度台上字第55
  26號、110年度台上字第4528號判決同旨）。②又司法警察或司
  法警察官於調查犯罪製作警詢筆錄時，就犯罪事實未曾詢問，
  而檢察官於起訴前亦未就犯罪事實進行偵訊，並給予辯明犯罪
  嫌疑之機會，即逕依其他證據資料提起公訴，致使被告無從於
  警詢及偵查中辯明犯罪嫌疑或適時自白犯罪，以獲得法律所賦
  予減刑寬典之機會，形同未曾告知犯罪嫌疑及所犯罪名，無異
  剝奪被告之訴訟防禦權，有違實質正當之法律程序，故而於此
  特別狀況，若被告嗣後已於審判中自白，在解釋上固應有上揭
  減刑寬典之適用。
⒉經查：
（1）被告沈道存、姜忠偉、王慶福、方羽姍、谷芸熙、連振麟
     、林岳廷、鄭凱木、陳昇材、吳俊賢、葉素雲、汪紅就本
     案所犯非法辦理國內外匯兌業務犯行之各自犯罪所得及偵
     查中自白情形，如附表八所示。
（2）各自犯罪所得之計算如下：
①被告沈道存、姜忠偉匯兌利率說明：
　　 A.沈道存共犯部分:
　　起訴書附表四所載被告沈道存、姜忠偉賺取匯差之計算係以
    臺灣銀行新臺幣兌換人民幣匯率4.2為基準，觀諸本案匯入
    起訴書附表一所示帳戶之初始日為108年5月18日(星期六、
    見附表二編號2)、最後日為109年1月2日，考量匯率具變動
    性，故以上開二日臺灣銀行新臺幣兌換人民幣收盤之即期匯
    率中價平均數計之，108年5月18日之次一營業日即108年5月
    20日之中價為4.522［=［(4.497+4.547)/2］、109年1月2日中
    價為4.32［=［(4.295+4.345)/2］，故平均中價為4.421［=［(4.
    522+4.32)/2］，加碼0.04則為4.461(=4.421+0.04)。以新臺
    幣1萬元為例，匯率4.421可以兌換人民幣2,261元(=10,000/
    4.421=2,261、小數點以下捨去)，加0.04後之4.461匯率計
    算，新臺幣10,000可以兌換人民幣2,241元(=10,000/4.461=
    2,241、小數點以下捨去)，故人民幣獲利為20元(=0000-000
    0)，新臺幣獲利即為88.42元(=20*4.421)，報酬率為0.8842
    %(88.42/10,000)。
　  B.被告姜忠偉自行非法辦理國內外匯兌業務部分：
　　被告姜忠偉於警詢時雖自陳：承作邢金蘭、郝景格二人之地
    下匯兌係從中賺取當日匯差0.004等語，然觀諸同日警詢筆
    錄所載新臺幣兌換人民幣之匯差計算範例，可認前揭賺取當
    日匯差應係「0.04」為當(見警二卷第295頁至第314頁)，再
    考量此部分交易期間、幣別、賺取匯差均與前揭沈道存共犯
    部分相同，故換算後新臺幣報酬率亦為0.8842%。
②被告沈道存、方羽姍、谷芸熙、連振麟抗辯部分：
A.被告沈道存部分：被告沈道存就其持有附表一編號1至編號3所
  示之以其本人、錢純燕及方羽姍名義開立之中國信託帳號提領
  附表二、三-1至三-3(更正後)所示數額部分，因卷內並無證據
  足以證明其有如他被告谷芸熙、鄭凱木等取得提領利潤之情，
  故以利於被告沈道存之認定不予列計其有提領獲利，僅列計新
  臺幣與人民幣兌換之匯差獲利。
B.被告方羽姍部分:雖經證人即被告谷芸熙於審理中證稱：至少
   於108年10月底前會將提領金額總數告知被告方羽姍等語(見
   院二卷第385頁)；證人即被告鄭凱木亦證述：曾回報方羽姍
   其提領金額等語(見院二卷第390頁)，然證人即沈道存則證稱
   ：被告方羽姍曾透過介紹人抽金，並沒有透過帳戶取得實際
   上的1%等語(見院二卷第346頁)，是綜合上開證言，亦無法憑
   認被告方羽姍有如檢察官所指於被告谷芸熙、連振麟、林岳
   廷及鄭凱木4人每次提領均抽取1%獲利之情，故以利於被告方
   羽姍即其自陳介紹谷芸熙、林岳廷及鄭凱木3人，收取沈道存
   給付1次性酬金各45,000元、35,000元及15,000元計95,000元
   列計掮客獲利。
②被告谷芸熙、連振麟抗辯部分(即書狀卷六第71頁、書狀卷七第
  11頁):
　　　A.查被害人黃承瑞於108年11月5日自其中國信託銀行帳戶
        分別轉帳5萬元、13,000元(即起訴書附表三-6編號3、4
        )計63,000元入麟熙國際企業社中國信託銀行帳戶，嗣
        由被告谷芸熙於翌(6)日以現金存入3萬元、轉帳轉入33
        ,000元，計63,000元入黃承瑞前揭帳戶，此有中國信託
        銀行之存款交易明細為憑(見書狀卷六第21、55頁、院
        三卷第19頁至第21頁)，被告谷芸熙既已返還原轉入帳
        戶，即不計入獲利計算。
　　　B.被告谷芸熙固有匯款予魏群峰、吳科賢、劉偉修、蕭伊
        真、陳志瓏之情，然查：a.證人魏群峰於警偵訊時證稱
        :伊確於108年11月7日有收到谷芸熙匯入其中國信託銀
        行帳戶新臺幣6,081元，然該款係伊前投資香港廣興投
        資公司給付之投資回收(即出金)美金200元，即折合新
        臺幣為6,081元等語(見偵一卷第336、356頁)；b.被害
        人劉偉修於警詢時稱:108年11月11日確有收到被告谷芸
        熙匯入其帳戶新臺幣8,680元，然該款項是係伊前遭投
        資詐騙之贖回款項等語(見警二卷第1613頁)；c.證人蕭
        伊真於警詢時稱:伊確實於108年11月25日收到谷芸熙匯
        款6萬元，惟該款項係旗津佳豪海洋食品向伊胞姊蕭珮
        宭訂購商品之貨款等語(見警二卷第1786頁)；d.至被告
        谷芸熙雖陳稱經被告沈道存指示於108年11月8日匯款予
        吳科賢91,090元、108年11月25日存入陳志瓏郵局帳戶5
        ,000元(見警二卷第199頁至第201頁)，然未提出相關事
        證以供查明匯款予該二人與本案之關聯性究係為何。e.
        準此，被告谷芸熙上開匯款認與本案無涉，亦未列入獲
        利計算，另被告連振麟之辯護人亦同前主張，併此敘明
        。
（3）被告繳回犯罪所得情形：
　①除被告鄭凱木經本院告知其尚有犯罪所得差額38,282元並未
    於言詞辯論終結前繳納（嗣已於言詞辯論終結後之111年6月
    23日繳交），及被告王慶福並未獲匯差犯罪所得外，其餘被
    告均已就如附表八所示數額自動繳交本院。
　②被告姜忠偉待繳回犯罪所得9,140元部分，則係本院於言詞辯
    論終結後，審認事實後所為之調整列計；
 ③另被告方羽姍犯罪所得溢繳59,530元，待退還。
（4）小結：
　　①被告沈道存、方羽姍、谷芸熙、連振麟、林岳廷、陳昇材
      、吳俊賢、葉素雲、汪紅等，既於偵查中已自白違反銀行
      法之犯行，且已於言詞辯論終結前將全部犯罪所得繳交，
      有相關收據在卷可稽，均依銀行法第125條之4第2項前段
      之規定，減輕其刑。
　　②被告錢純燕部分，因未受司法警察或司法警察官或檢察官
      於起訴前進行偵訊，參諸前揭說明，既於本院準備程序時
      即自白犯行（見院二卷第55頁），又無自己犯罪所得，自
      有前揭減刑規定之適用。
　　③被告姜忠偉部分，雖有於本院言詞辯論終結後尚有犯罪所
      得未完全繳回之情形，然因匯兌業者所收取之匯付款項，
      自非銀行法第136條之1所稱應沒收之「犯罪所得」，此處
      所稱「犯罪所得」乃係匯兌業者實際收取之匯率差額、管
      理費、手續費或其他名目之報酬等不法利得，並參考刑法
      第38條之1第1項之立法說明採取總額原則，不予扣除行為
      人從事非法匯兌之營運成本（最高法院108年度台上字第9
      8號判決同旨），是其犯罪所得客觀上並不明確，有賴法
      院依檢察官起訴範圍之事實計算以相對明確化，故被告姜
      忠偉既已依本院言詞辯論終結前計算之數額全數繳交，已
      見其遵循前揭規定已獲取減刑利益之主觀意思與客觀行為
      ，縱本院認定事實計算犯罪所得不因而受拘束，然若為使
      被告姜忠偉獲此減刑利益而再開辯論賦予其自動繳交機會
      ，核以調整列計之金額僅9140元，遠不及於其已自動繳交
      之61萬2230元，其自動繳交之金額亦已逾起訴書所計算之
      56萬1359元，是為平衡沒收利益與程序利益之考量，應認
      其未能自動繳交全部犯罪所得係出於不可歸責之事由，仍
      應認其有依前揭減刑規定之適用。
  　④被告王慶福部分：A.依沈道存於108年11月11日警詢時供稱
      ：（問：為何你要使用王慶福名下000-0000000000000號
      帳戶前往提領？）因為我有拜託他，需要他的帳戶收一筆
      款項，他同時需要用錢，所以我從帳戶裡面先領了11000
      元給王慶福等語（見警十五卷第1頁至第3頁）；對照B.王
      慶福於108年11月11日警詢時就被害人陳禾鎰報案指述遭
      詐騙匯款至其帳戶之情節，供稱：不是我騙的。沒有分得
      任何利益。是我領的沒錯。（問：你是否有將帳戶存摺及
      提款卡借予他人使用？）没有。（問：該筆款項提領出來
      後交付予何人？）我忘記了等語（見警十五卷第5頁至第7
      頁）；C.迨108年11月26日警詢時始供稱：今年9月開始帳
      戶做為幫忙沈道存匯款或轉帳使用，沈道存會打LINE電話
      通知我，然後叫我去領錢或匯錢，從以前到現在都是直接
      把提領的錢交給沈道存。交付時間地點我也忘記了，但每
      次都是依照沈道存指定的時間地點把錢給他等語（見警一
      卷之1第3頁至第11頁）；D.沈道存遂於108年11月27日警
      詢時供稱：1.因為我在上海有經營養殖馬類和犬類，認識
      很多朋友說可以互相交換資源，也可以透過買賣人民幣賺
      取匯差的方式賺錢，所以問王慶福有沒有興趣，他就同意
      了。王慶福單次平均可以賺取人民幣兌換新臺幣匯率的差
      價約4%，王慶福可以拿到1.5%至2％。（問：你如何得知王
      慶福所有之「玉山銀行000-0000000000000」號帳戶會有
      該筆金額匯入？由何人告知？）李塵封會傳微信截圖給我
      和王慶福。李塵封說這是投資理財的錢，請我幫忙處理，
      我就沒有再多問了。王慶福確認金額無誤後，我會聯繫台
      灣的地下匯兌業者前往指定地點，等王慶福提領完，地下
      匯兌業者當場會把這筆錢取走，然後把匯兌完的人民幣直
      接存進李塵封所提供的帳内。原則上我是不碰錢的，我是
      在王慶福和地下匯兌業者間擔任連絡的角色，確定金額是
      否正確無誤等語（見警一卷之2第21頁至第30頁），E.以
      上，員警雖於被害人陳禾鎰報案發覺有王慶福、沈道存提
      領匯入該帳戶款項之行為，然當時尚未發覺沈道存涉及本
      案非法辦理國內外匯兌業務之行為，係王慶福108年11月2
      6日警詢時供出沈道存，經員警再詢問沈道存始查獲犯罪
      ，此亦經起訴書記載本案查獲過程，係先由被害人遭騙後
      報案，拘提王慶福到案後，依其供述及掌握谷芸熙手機通
      訊紀錄而循線查悉本案之過程（見起訴書第6頁），可見
      確因被告王慶福偵查中自白並因而查獲其他正犯或共犯，
      又依檢察官起訴之本案犯行，被告王慶福並未獲有犯罪所
      得，是應依銀行法第125條之4第2項後段規定，減輕其刑
      至二分之一。
（二）一般洗錢罪部分：
　　⒈①按犯洗錢防制法第14、15條之罪，在偵查或審判中中自白
      者，減輕其刑，洗錢防制法第16條第2項定有明文。②又一
      行為觸犯數罪名，依想像競合犯規定，從一重罪處斷時，
      重罪雖無自白減輕或免除其刑之規定，而輕罪設有自白減
      免其刑規定之場合，如被告符合輕罪自白減免其刑規定，
      自得列為量刑審酌事項（最高法院110年度台上字第4688
      號判決同旨），換言之，惟若所成立之重罪部分並未有減
      刑規定之適用，則輕罪部分縱符合減刑規定，因輕罪部分
      本既不另予科刑，是以該重罪部分自仍無從減免其刑（最
      高法院109年度台上字第5051號判決同此意旨）。
　  ⒉被告王慶福、谷芸熙、連振麟、吳俊賢、葉素雲、汪紅既
      於本院審理時為有罪之陳述，沈道存（見偵五卷第14頁）
      、姜忠偉（見偵四卷第21頁）則曾於偵查中自白犯一般洗
      錢罪，參諸前揭說明，其縱有前揭非法辦理國內外匯兌業
      務之重罪之減刑規定之適用，就輕罪之一般洗錢罪，亦得
      將符合洗錢防制法第16條第2項之減刑規定之情形列為量
      刑審酌事項。
（三）刑法第59條
    1.①按立法者就特定之犯罪，綜合各犯罪之不法內涵、所欲
      維護法益之重要性、防止侵害之可能性及事後矯正行為人
      之必要性等各項情狀，於刑罰法律規定法官所得科處之刑
      罰種類及其上下限（即法定刑）。惟犯罪之情狀千變萬化
      ，為賦予法官在遇有客觀上顯可憫恕之犯罪情狀，於即使
      科處法定刑最低刑度，仍嫌過重之狀況時，得酌量減輕其
      刑至較法定最低度為輕之刑度，以符合憲法罪刑相當原則
      ，爰訂定刑法第59條作為個案量刑調節機制，以濟立法之
      窮。而該條所稱「犯罪之情狀」，與同法第57條所規定科
      刑時應審酌之「一切情狀」，並非有截然不同之領域，故
      是否依刑法第59條規定酌減其刑，自應就同法第57條各款
      所列事項，以及其他一切與犯罪有關之情狀，予以全盤考
      量，審酌其犯罪有無顯可憫恕之情狀，以為判斷（最高法
      院109年度台上字第5559號判決同旨）。②銀行法第125條
      第1 項前段之非法辦理國內外匯兌業務罪之法定刑度為「
      3年以上10年以下有期徒刑，得併科新臺幣1千萬元以上2
      億元以下罰金」，然同為非法辦理國內外匯兌業務者，其
      原因、動機不一，犯罪情節、規模未必盡同，其行為所造
      成危害程度，自屬有異，法律科處此類犯罪，所設之法定
      最低本刑卻同為「3 年以上有期徒刑」，不可謂不重，於
      此情形，倘依其情狀處以適當徒刑，即足以懲儆，並可達
      防衛社會之目的者，自非不可依客觀之犯行與主觀之惡性
      二者加以考量其情狀，是否有可憫恕之處，適用刑法第59
      條之規定酌量減輕其刑，期使個案裁判之量刑，能斟酌至
      當，符合比例原則。
　　2.本案被告除王慶福外，均有以如附表九所示之理由請求依
      刑法第59條減輕其刑，惟本院審酌：①被告沈道存等共犯
      本案非法辦理國內外匯兌業務之犯罪規模，依附表四之2
      所示，合計達6994萬8189元，另被告姜忠偉自行辦理非法
      國內外匯兌業務亦有103萬3800元，顯見均非親友間基於
      便利而一時違反國家金融管制禁令之行為，況且臺灣地區
      與大陸地區於98年11 月16 日簽署完成兩岸金融監理合作
      瞭解備忘錄（MOU），並於99 年1 月16日正式生效，兩岸
      嗣且開始通匯，距本案發生之108年5月至109年1月間，已
      相隔近10年，雖兩岸各自核准之金融機構及每年匯兌金額
      仍有限制，然並非毫無管道，被告本案犯行對於政府積極
      管理之金融交易秩序造成相當影響，綜合考量如附表九所
      示被告主張理由，以本案被告除鄭凱木外，均獲依銀行法
      第125條之4第2項前段規定減輕其刑，是以減輕後之法定
      刑，客觀上尚未達足以引起一般同情，而有何情堪憫恕之
      處，自無從再依刑法第59條規定減輕其刑。②至於被告鄭
      凱木部分，雖因認知其所獲匯差利得之數額僅於偵查中自
      動繳交3萬元之犯罪所得，然以其使用帳戶非法辦理國內
      外匯兌業務之規模為351萬7500元，計算其犯罪所得68,28
      2元，參酌其自述之家庭經濟狀況及有正當工作等情，雖
      於本案言詞辯論終結後始主動繳交全部犯罪所得而未合於
      減刑規定以致縱科以最低度刑實嫌過重，堪認為情輕法重
      ，爰就被告鄭凱木部分，認其客觀上顯可憫恕，依刑法第
      59條之規定酌量減輕其刑。
（四）至於被告林岳廷前於107年間因犯恐嚇罪，經本院以107年
      度簡字第1841號判決處有期徒刑2月確定，於108年3月12
      日易科罰金執行完畢，有臺灣高等法院被告前案紀錄表在
      卷可稽。其於受徒刑之執行完畢5年以內故意再犯本件有
      期徒刑以上之罪，是否構成刑法第47條所規定之累犯及應
      予加重其刑等刑罰加重事實，尚非法院應依職權調查之範
      圍，自應由檢察官負主張及指出證明方法之實質舉證責任
      。檢察官所提出之相關證據資料，應經嚴格證明程序，即
      須有證據能力並經合法調查，方能採為裁判基礎。如此被
      告始能具體行使其防禦權，俾符合當事人對等及武器平等
      原則，而能落實中立審判之本旨及保障被告受公平審判之
      權利（最高法院刑事大法庭110年度台上字第5660號判決
      同旨），然檢察官就此並未有所主張或提出證據予以證明
      ，單以其上揭前案案由與本案所犯非法辦理國內外匯兌業
      務、一般洗錢罪之犯罪性質不同，關於其前案之易刑成效
      、本案再犯原因、犯罪之主觀惡性及其反社會性等，與前
      案之關聯等情況，卷內亦無相關證據資料可佐，是本院認
      尚無對被告林岳廷依刑法第47條第1項規定加重其刑之必
      要，附此敘明。
四、不另為無罪諭知部分
（一）公訴意旨另以：
　　⒈被告沈道存與大陸地區廈門人士、真實姓名年籍不詳成年
      男子「李塵封」、「韓毅」、「沈曼菲」、「林馨幼」等
      人，於108年5月前某時，以實施詐術為手段，組成具有持
      續性及牟利性之有結構性組織，「李塵封」、沈道存負責
      操縱及指揮上開犯罪組織，「韓毅」、「沈曼菲」、「林
      馨幼」等人則參與上開犯罪組織。渠等共同基於三人以上
      共犯詐欺取財犯意，由「韓毅」、「沈曼菲」、「林馨幼
      」等詐欺集團成員，依據「李塵封」指示，以附表二所示
      投資詐欺話術「投資匯利豐、香港亞昇金業、外幣、外匯
      買賣、股市、期貨交易、石油交易、不動產」等，向附表
      二所示陳禾鎰等25人佯稱投資獲利甚豐，致其陷於錯誤，
      將帳戶內如附表二所示金錢匯款至附表二所示沈道存等人
      17個臺灣地區銀行帳戶內。因認被告沈道存此部分亦涉犯
      組織犯罪條例第3條第1項前段指揮犯罪組織、刑法第339
      條之4第1項第2款三人以上共犯詐欺取財罪嫌。
　　2.經查：（1）依起訴書末段就告訴及報告意旨關於本案被
      告除沈道存以外之人亦涉嫌詐欺等罪嫌之不另為不起訴處
      分之理由：「本案並無法查得『李塵封』及下手行騙『韓毅』
      等人真實身分，難以釐清上開詐騙集團成立及運作細節，
      且本案並無證據佐證除被告沈道存外，其餘人等有與「李
      塵封」所屬詐騙集團有所接觸，難認渠等提供臺灣地區銀
      行帳戶主觀上有何詐欺犯意。易言之，坊間詐騙集團車手
      為逃避追緝，係使用人頭帳戶作為提款工具，以免犯行曝
      光，而本案提款人即被告谷芸熙等人，是使用自己的銀行
      帳戶臨櫃或ATM提領，在事後警方追緝時輕而易舉即掌握
      渠等身分，與坊間詐騙集團手法大不相同，是被告谷芸熙
      等人辯稱無詐欺等犯意，尚非子虛，是渠等提領款項時主
      觀上既無詐欺犯意，誤認是幫被告沈道存從事地下匯兌，
      自無組織犯罪防制條例加入犯罪組織及洗錢等犯意，尚難
      認定渠等構成詐欺等犯行」等詞，其中除一般洗錢罪之犯
      意及認定尚有未洽外，檢察官亦未提出被告沈道存與「李
      塵封」等人之聯繫內容，既未釐清該詐欺提團成立及運作
      細節，憑藉何等證據認定被告沈道存成立公訴意旨所載之
      指揮犯罪組織罪嫌及加重詐欺取財犯行，即有不明；（2
      ）又依沈道存於警詢供稱：（問：為何群組内的談話僅10
      9年5月30日之後對話，先前之對話為何刪除？）我每隔一
      個月的月底，除了與家的對話外，其餘皆會删除等語（見
      警二卷第40、49頁），可見查扣被告沈道存之手機內並未
      有其於本案犯罪期間與「李塵封」等人之通訊內容；（3
      ）再依沈道存於109年6月15日經本院勘驗之警詢陳述：李
      塵封跟我解釋他們在處理這個問題（即沈道存108年7月25
      日帳號遭凍結時，有向李塵封反應），叫我放心。是（客
      戶）與他們之間的糾紛，他會立刻處理，叫我放心。...
      我就說我現在做地下匯兌，朋友請我幫忙處理一些帳，但
      是這些帳是有風險的呦，我也告訴你（指招攬的成員），
      如果說有風險的話你要自行承擔。然後，到時候就慢慢的
      去解決。我每個我都會這樣子跟他們講。所以說像…。風
      險是有的，所以說到時候風險發生的時候就是要耐心的去
      解決阿。我手上的錢……我看得到的錢，我看得到毒品錢，
      我看得到器官買賣的錢，我也看得到詐騙的錢，但是我盡
      量這三種錢我都不要碰，因為這種錢我都看得到，但是我
      不喜歡去接這種錢。那我盡量接就是一些投資理財，或者
      是兩岸的一些貨貸、兌匯的錢。但是因為我不敢保證這些
      錢對不對，每一筆都是很安全的。我只能盡我最大的能力
      不去處理等語（見院二卷第154頁至第161頁），亦足認被
      告沈道存就其所提供帳戶匯入之金額已設定排除詐欺款項
      ，則被告是否因與「李塵封」有加重詐欺取財之犯意聯絡
      而提供附表二所示帳戶使被害人匯入款項乙節，卷內並無
      證據足以認定。（4）再參以本案附表二所示受詐欺款項
      匯入之最後時間為108年11月20日，卷內並無被告沈道存
      與其他共犯在此之前有關實行加重詐欺取財或指揮犯罪組
      織之犯意聯絡或行為分擔之犯罪情節。（5）以上，依檢
      察官所提出之卷內證據，無從就公訴意旨就被告沈道存涉
      犯組織犯罪條例第3條第1項前段指揮犯罪組織、刑法第33
      9條之4第1項第2款三人以上共犯詐欺取財罪嫌形成有罪之
      心證，此部分之犯罪應屬不能證明，然此部分與前開有罪
      部分，經檢察官認有裁判上一罪關係，爰不另為無罪之諭
      知。
五、量刑
    爰以行為人之責任為基礎，審酌各被告明知非銀行業者，貪
    圖不法利益，不思以正當方式賺取財物，竟利用金融帳戶匯
    入提領以達成異地間款項收付，使他人資金轉移脫離可監控
    模式，違反國家金融政策及外匯管制規定，破壞金融秩序，
    增添財產犯罪追緝困難，非法匯兌如附表二、三所示金額總
    計達6994萬8189元，另被告姜忠偉自行辦理非法國內外匯兌
    業務亦有103萬3800元，各被告分別轉取如附表八所示之犯
    罪所得，犯後均坦承非法辦理國內外匯兌業務之犯行，被告
    王慶福、谷芸熙、連振麟、吳俊賢、葉素雲、汪紅、沈道存
    、姜忠偉更曾於偵查中或審判中自白洗錢犯行，可見其應有
    悔意，另參酌如附表九各自所述之家庭經濟狀況等一切情狀
    ，分別量處如主文所示之刑。
 六、緩刑宣告
（一）被告錢純燕、王慶福、方羽姍、谷芸熙、鄭凱木、連振麟
      、吳俊賢、葉素雲、汪紅部分：
 1.被告錢純燕、方羽姍、谷芸熙、鄭凱木、連振麟、吳俊賢、
   葉素雲、汪紅其均未曾因故意犯罪受有期徒刑以上刑之宣告
   。
 2.王慶福前因故意犯罪受有期徒刑以上刑之宣告，執行完畢後
   ，五年以內未曾因故意犯罪受有期徒刑以上刑之宣告。
3.以上各有臺灣高等法院被告前案紀錄表在卷可憑，其於本院審
  理時坦承犯行，念及其均因一時貪圖不法利益，不費稍許勞力
  即可獲取財物、思慮未週，致罹刑章，犯後皆深表悔悟之意，
  經此偵審程序當知所警惕，信無再犯之虞，是認其上開所宣告
  之刑，以暫不執行為適當，爰各宣告緩刑如主文所示，以啟自
  新。惟為確保其等將來建立正確價值觀及健全之法治觀念，宜
  併依其等犯罪情狀課予適當之社會處遇，並對公益有所彌補，
  故雖宣告緩刑，但仍以命其等履行一定負擔為宜，爰併依刑法
  第74條第2 項第5 款規定，命其等各應向檢察官指定之政府機
  關、政府機構、行政法人、社區或其他符合公益目的機構或團
  體，分別提供如主文所示時數之義務勞務，及依同條項第8 款
  規定，命各應接受法治教育2 場；並依刑法第93條第1 項第2 
  款規定，諭知其等分別於緩刑期間付保護管束。倘其等違反上
  開應行負擔之事項且情節重大者，足認原宣告之緩刑難收其預
  期效果，而有執行刑罰之必要者，得撤銷緩刑之宣告，附此敘
  明。
　（二）被告沈道存、姜忠偉、林岳廷、陳昇材部分
　  1.被告沈道存、姜忠偉乃本案非法辦理國內外匯兌業務之首
      尾二端關鍵人物，處於成就本案犯行之重要地位，雖犯後
      均坦承犯行，表示悔意，並繳回本院計算之犯罪所得，然
      以其犯行所造成之危害，實不宜因此即給予緩刑宣告之利
      益，仍應有藉對其施以刑罰懲儆仍心存僥倖規避金融管制
      賺取不法財物之輩，是認無暫不執行刑罰為適當之情形，
      況其宣告刑已逾有期徒刑二年，不符緩刑要件。
　 2.被告林岳廷前於107年間因犯恐嚇罪，經本院以107年度簡
     字第1841號判決處有期徒刑2月確定，甫於108年3月12日易
     科罰金執行完畢，尚與刑法第74條所定緩刑要件不合。
　 3.被告陳昇材前於109年間因犯不能安全駕駛致交通危險罪，
     經本院以109年度交簡字第1464號判決處有期徒刑2月併科
     罰金2萬元確定，甫於109年8月11日有期徒刑易科罰金執行
     完畢，尚與刑法第74條所定緩刑要件不合。
  七、沒收部分：
　（一）匯差利得部分
　　　1.按銀行法第136條之1規定「犯本法之罪，犯罪所得屬犯
        罪行為人或其以外之自然人、法人或非法人團體因刑法
        第38條之1第2項所列情形取得者，除應發還被害人或得
        請求損害賠償之人外，沒收之。」其中，①所稱之犯罪
        所得，固包括「為了犯罪」而獲取之報酬或對價，及「
        產自犯罪」而獲得之利潤或利益，前者指行為人因實行
        犯罪取得對價給付之財產利益，例如收受之賄賂、殺人
        之酬金、非法匯兌所得之報酬或手續費，此類利得並非
        來自於構成要件之實現本身；後者指行為人直接實現犯
        罪構成要件本身，而在任一過程中獲得之財產增長，例
        如竊盜、詐欺等財產犯罪所得之贓款，違反銀行法吸收
        之資金、內線交易之股票增值。故匯兌業者所收取之匯
        付款項，並非銀行法第136條之1所稱應沒收之「犯罪所
        得」，此處所稱「犯罪所得」乃係匯兌業者實際收取之
        匯率差額、管理費、手續費或其他名目之報酬等不法利
        得（最高法院108年度台上字第98號判決同旨）；②上開
        條文將「應發還被害人或得請求損害賠償之人」之利得
        排除於沒收之外，其規範目的與刑法第38條之1第5項所
        定「犯罪所得已實際合法發還被害人者，不予宣告沒收
        或追徵」相同，均係基於「優先保障被害人因犯罪所生
        之求償權」（即被害人權利優先保障原則）。從而，所
        稱「被害人或得請求損害賠償之人」係指因刑事不法行
        為直接遭受財產上不利益之被害人，可透過因此形成之
        民法上請求權向利得人取回財產利益之人。故得主張優
        先受償之利得，僅止於直接「產自犯罪」之利得，不及
        於「為了犯罪」所得之報酬。故非法辦理國內外匯兌業
        務之犯罪利得，核屬「為了犯罪」所取得之報酬，自無
        上開被害人權利優先保障原則之適用（最高法院110年
        度台上字第95號判決同旨）。
　    2.被告沈道存、方羽姍、谷芸熙、鄭凱木、連振麟、林岳
        廷、陳昇材、吳俊賢、葉素雲、汪紅因本案非法辦理國
        內外匯兌業務而實際獲得之犯罪所得及以繳交之數額，
        均業經本院核算如附表八所示。是就①被告沈道存、方
        羽姍、谷芸熙、鄭凱木、連振麟、林岳廷、陳昇材、吳
        俊賢、葉素雲、汪紅自動繳交扣案款項，包含被告鄭凱
        木於言詞辯論終結後始繳交之犯罪所得3萬8282元部分
        ，客觀上已扣押於國庫，均應予以宣告沒收，且無再依
        刑法第38條之1第3項規定諭知於全部或一部不能沒收或
        不宜執行沒收時，追徵其價額之必要。②被告姜忠偉尚
        有前述待繳交之犯罪所得9140元，既未扣案，自應宣告
        沒收，並諭知於全部或一部不能沒收或不宜執行沒收時
        ，追徵其價額之必要。③上揭沒收宣告均無諭知附加除
        應發還被害人或得請求損害賠償之人之條件，附此敘明
        。
　（二）扣案手機部分
　　    扣案如附表十所示之①被告沈道存所有之華碩牌手機1支
        （門號：0000000000；IMEI：000000000000000/000000
        000000000）、華為手機1支（門號0000000000000；IME
        I：0000000000000000/0000000000000000）；②被告姜
        忠偉所有之SONY牌手機1支（門號：0000000000；IMEI
        ：000000000000000/0000000000000000）；③被告王慶
        福所有之三星牌粉色手機1支（門號：0000000000號；I
        MEI：0000000000000000/0000000000000000）；④被告
        葉素雲所有之OPPO牌手機1支（門號：0000000000；IME
        I：000000000000000/000000000000000）；⑤被告汪紅
        所有之OPPO牌手機1支（門號：0000000000；IMEI：000
        000000000000/000000000000000），均係供本案非法辦
        理國內外匯兌業務及洗錢所用之物，復經其陳述在卷（
        見附表十供述或相關出處），檢察官亦有於起訴書聲請
        宣告沒收，是應依刑法第38條第2項前段之規定，宣告
        沒收。　　
　（三）其他扣案之物：①即附表十一所示之提款單、匯款申請
        書、匯款記事本、存款收執聯、送款單、金融帳戶存摺
        、金融卡等，均屬各該所有人金融工具，與本案事實認
        定與法律適用不具影響性；②王慶福所有之鴨舌帽及POL
        O衫，亦欠缺賴以扣押始得證明本案事實之必要性；③扣
        案之贓款36100元，據姜忠偉供稱：30000元係與他人合
        股生意金，6100元係個人所有等語（見警二卷第263頁
        至第264頁）；扣案之贓款18萬元部分，則係被告姜忠
        偉於109年5月19日為同時在場之郝景格填具郵局跨行匯
        款申請書（匯款人：郝景格；收款銀行：永豐銀行海山
        分行；收款人：劉怡和），並交付現金予郝景格準備進
        行郵局跨行匯款申請所用，此經被告姜忠偉及證人郝景
        格陳述在卷（見警二卷第263頁至第264頁、第1732頁至
        第1737頁），可見扣案贓款均非本案認定有罪事實範圍
        內之犯罪所得或具關聯性之個人財產；④準此，如附表
        十一所示之扣案物品均不宣告沒收。
據上論斷，應依刑事訴訟法第 299 條第 1 項前段，判決如主文
。
本案經檢察官黃英彥提起公訴，檢察官王聖豪、鍾葦怡到庭執行
職務。
中　　華　　民　　國　　111 　年　　7 　　月　　11　　日
                  刑事第一庭  審判長法  官  楊智守
                                    法  官  陳狄建
                                    法  官  林  筠
以上正本證明與原本無異。
如不服本判決應於收受送達後20日內向本院提出上訴書狀，並應
敘述具體理由；如未敘述上訴理由者，應於上訴期間屆滿後20日
內向本院補提理由書（均須按他造當事人之人數附繕本）「切勿
逕送上級法院」。
中　　華　　民　　國　　111 　年　　7 　　月　　12　　日
                                     書記官  陳昱良